【裁判字號】    97,簡上,387
【裁判日期】    980326
【裁判案由】    竊盜
【裁判全文】
臺灣臺南地方法院刑事判決             97年度簡上字第387號
上  訴  人
即  被  告  丙○○
上列上訴人即被告因竊盜案件，不服中華民國97年8月8日本院97
年度簡字第2044號刑事簡易判決（聲請簡易判決處刑案號：臺灣
臺南地方法院檢察署97年度偵字第9033號），提起上訴，本院管
轄之第二審合議庭改行通常程序，自為第一審判決如下：
    主  文
原判決撤銷。
丙○○無罪。
    理  由
一、聲請簡易判決處刑意旨略以：上訴人即被告（下稱被告）丙
    ○○於民國97年 6月14日下午3時許，騎乘車牌號碼OMY-587
    號重型機車行經臺南市東區精忠三村 617號（原為國防部眷
    舍，現由國防部陸軍第八軍團五四工兵群管理中，下稱涉案
    建物）前時，因見該處無人看管，竟意圖為自己不法之所有
    ，持客觀上對於人之生命、身體、安全構成威脅，具危險性
    ，可供兇器使用之斜口鉗、鑿子及鐵鎚各 1把，下手竊取該
    處之鐵捲門1片（長120公分、寬75公分），惟於尚未得手之
    際，即為巡邏員警當場查獲，因而不遂，因認被告涉有刑法
    第321條第2項、第1項第3款之攜帶兇器加重竊盜未遂罪嫌云
    云。
二、按犯罪事實應依證據認定之，無證據不得認定犯罪事實；又
    不能證明被告犯罪者應諭知無罪之判決，刑事訴訟法第 154
    條第2項、第 301條第1項定有明文。次按竊盜罪之成立，以
    行為人明知或得預見所取得之物屬他人所有為其主觀構成要
    件要素，此觀刑法第13條之規定自明；是若行為人欠缺此一
    意思要素，即便所取得者確為他人之物，亦難逕以竊盜罪責
    論擬。
三、查聲請簡易判決處刑意旨認被告涉有攜帶兇器竊盜未遂犯嫌
    ，係以被告於警詢及偵查中所為之自白、證人即國防部陸軍
    第八軍團五四工兵群少校心輔官乙○○於警詢中所為之指訴
    及卷附扣押物品目錄表、贓物認領保管單各1紙、現場照片4
    幀為主要之論據。訊據被告固坦承曾於97年6月14日下午3時
    許，攜帶鐵鎚、鑿子及斜口鉗各 1把，前往涉案建物拆卸鐵
    捲門之事實，但堅決否認有何被訴攜帶兇器竊盜犯行，辯稱
    ：精忠三村業已廢村遷移，無人看管，亦未設有警示、警告
    標示牌，且案發地點之涉案建物乃殘破不堪之空屋，鐵門已
    拆除2/3，其不知該處殘留之物品不能拿取等語。經查：
  (一)本件被告於警詢中，固供稱其於案發時、地，持其所有之鐵
    鎚、鑿子及斜口鉗竊取長 120公分、寬75公分之鐵捲門欲變
    賣等語（見警卷第 2頁），然其於偵查中供稱：「（問：警
    察移送你竊盜有何意見？）精忠三村已廢村，很多人都在撿
    廢鐵，鐵門已拆一半了，我以為是人家不要的」（見偵查卷
    第 7頁）。則被告於偵查中既已表明其認為該鐵捲門係他人
    拋棄之無主物而著手拆卸，即難認其業已自白竊盜犯行。聲
    請簡易判決處刑意旨認被告於偵查中業已自白犯行，顯有誤
    會。
  (二)又本件證人即國防部陸軍第八軍團五四工兵群少校心輔官乙
    ○○於警詢中雖指稱：涉案建物屬國防部管理之財產，精忠
    三村現已遷村，617 號已經搬遷切結，遺留之物品均屬軍方
    管理之財產，有搬遷暨眷舍點交切結書證明文件為憑，而軍
    方並未同意並委託被告或其他人員前往該處所拆除物品等語
    （見警卷第4至5頁）；於本院審理中亦證稱：本件涉案建物
    係五四工兵群代國防部管理之財產，伊任職單位每日不同時
    段均有派人巡視並回報，以查明是否有人為破壞，而精忠三
    村業經公告必須於96年11月30日前完成遷村，該處建物亦有
    張貼國防部公告，伊任職單位亦未同意村內剩餘物品讓他人
    取走；另涉案建物業已於95年 3月25日由住戶簽立點交切結
    ；眷村遷移後，遺留之物品屬國防部之財產等語（見本院卷
    第37頁反面至第39頁），並提出搬遷暨眷舍（建物）點交切
    結書 1份為憑（見本院卷第46頁）。是本件案發現場之涉案
    建物屬國防部管領之建物乙節，固堪認定。然：
    1.本件案發當時，涉案建物左側已無房屋，地面上堆置大量
      之建築廢棄物，且涉案建物本身之鐵捲門亦遭人拆卸一半
      ，無法關閉，此有現場照片 2幀在卷可證（見警眷第15頁
      ）。則依案發當時之現場環境及該建物外觀判斷，該建物
      已屬廢棄無人居住之空屋。而廢棄空屋內留存之物品，若
      無特別公示所有權人及管理人為何人，一般人自無從懷疑
      該等物品仍屬他人所有或由他人占有管領。則被告辯稱其
      見涉案建物業已廢棄無人居住，認該處遺留之物品並非不
      能拿取等語，難謂與經驗法則有違。
    2.雖證人乙○○證稱：精忠三村遷移後，眷村內之剩餘物品
      屬國防部所有，並有張貼遷村公告等語。惟證人乙○○所
      提出之國防部96年 8月28日曷易字第0960016682號公告（
      見本院卷第44至45頁），其上僅載稱：「一、搬遷日期：
      自96年9月1日（星期六）起至96年11月30日（星期五）止
      。二、臺南市『精忠三村』配合改（遷）建『大道新城』
      國宅，為配合眷舍點交，原眷戶應於本公告搬遷期間內搬
      遷，未搬遷者，視為不同意改建，並由本部依『國軍老舊
      眷村改建條例』第22條規定，逕行註銷眷舍居住憑證及原
      眷戶權益，收回該房地，並移送臺南地方法院裁定後，強
      制執行辦理。三、所謂搬遷之日，應以確實騰空並以提出
      斷水、斷電及戶籍遷出等 3項證明文件中所載之最後日期
      認定之，原眷戶於搬遷後，應檢附斷水、斷電及戶籍遷出
      等證明文件，並送達列管單位辦理原住房舍點交」等語（
      見本院卷第44至45頁）。查上開公告內容，僅載明眷戶搬
      遷之期限、未依限搬遷之效果，以及眷戶搬遷後應檢具相
      關證明文件送達列管單位辦理點交等項，並未敘明原眷戶
      搬遷後屋內剩餘物品所有權及管理權限之歸屬，是一般人
      乃至被告自無從依上開公告之內容，逕行判別屋內剩餘物
      品究係國防部所有之財產抑或他人拋棄之無主物。
    3.又證人乙○○雖證稱：伊任職之國軍五四工兵群每日於不
      同時段均有派人巡察，以查明是否遭人破壞，如巡察之軍
      士官發現異狀，要回報至中心等語（見本院卷第39至40頁
      ）。然本件並無任何證據足認被告於案發之前或案發之際
      ，曾見任何巡察人員到場巡邏，是即便國防部確有以此方
      式表彰該部對精忠三村內眷舍內遺留物品所有權之意思，
      亦無相關證據佐證被告業已知悉國防部仍有保留涉案建物
      內物品所有權之意思。況，國防部於涉案建物點交時，雖
      曾要求眷戶簽立搬遷暨眷舍（建物）點交切結書，然該點
      交切結書內，並未載明所接管之個別建物內財物細目，且
      證人乙○○就此亦證稱：於點交切結時，並未就接收財物
      之項目為細部記載（見本院卷第39頁）。準此，本件精忠
      三村內眷舍所有權人國防部及管理單位即五四工兵群顯無
      從知悉該區域中各別建物內究竟遺留何種物品，是即便五
      四工兵群確有派員巡察，此等巡察人員亦無從判別各該建
      物內留存之物品有無短少而回報管理單位。則國防部及五
      四工兵群既無從經由巡察人員之回報而得知該眷村內何項
      物品短少，亦未於該眷村內各該建物明顯處所，張貼足以
      表彰所有權並禁止他人任意拿取之公告文字，顯見該部對
      於精忠三村內待拆遷之老舊眷舍，未予積極介入管理，態
      度消極，且本件案發當時，現場一片殘破景象，自難期被
      告乃至一般民眾得僅憑巡察人員到場巡邏之舉，即能判別
      該眷村遺留建物內之物品均不得拿取。是不能僅以證人乙
      ○○上開證詞，逕為不利於被告之認定。
  (三)綜上所述，本件被告雖有攜帶鐵鎚、鑿子、斜口鉗前往涉案
    建物拆卸鐵捲門之舉，然依現有事證，尚難認被告業已認知
    涉案建物內之物品並非他人拋棄之無主物，則被告既無竊盜
    之故意，自不能逕以竊盜罪責論擬。
四、原審未查，逕依刑事訴訟法第449條第1項前段、第450條第1
    項、第454條第2項，刑法第321條第2項、第1項第3款、第25
    條第2款、第41條第1項前段、第38條第1項第2款，以簡易判
    決判處被告有期徒刑 4月，並諭知易科罰金之折算標準暨沒
    收扣案之斜口鉗、鑿子、鐵鎚各 1把，認事用法均有未洽，
    被告上訴意旨，指摘原判決不當，求予撤銷改判，為有理由
    ，應由本院依法撤銷原判決，改行通常程序，而為無罪判決
    之諭知。
據上論斷，應依刑事訴訟法第455條之 1第1項、第3項、第452條
、第369條第1項前段、第301條第1項，判決如主文。
本案經檢察官甲○○到庭執行職務。
中    華    民    國    98    年    3     月    26    日
                  刑事第十四庭  審判長法  官  吳坤芳
                                      法  官  陳金虎
                                      法  官  周紹武
以上正本證明與原本無異
如不服本判決應於收受本判後10日內向本院提出上訴書狀，並應
敘述具體理由。其未敘述上訴理由者，應於上訴期間屆滿後20日
內向本院補提理由書狀（均須按他造當事人之人數附繕本）「切
勿逕送上級法院」。
                                      書記官  徐晨芳
中    華    民    國    98    年    3     月    27    日


司法院資訊處製作；財團法人民間司法改革基金會備份。
